最高法院刑事判決　　　　　　　　　　　　　　　九十三年度台上字第四一三七號
　　上　訴　人　甲○○
右上訴人因違反毒品危害防制條例案件，不服臺灣高等法院中華民國九十三年六月八
日第二審更審判決（九十三年度上更(一)字第二八號，起訴案號：臺灣新竹地方法院檢
察署九十一年度偵字第一八二一號），提起上訴，本院判決如左：
    主  文
上訴駁回。
    理  由
按刑事訴訟法第三百七十七條規定，上訴於第三審法院，非以判決違背法令為理由，
不得為之。是提起第三審上訴，應以原判決違背法令為理由，係屬法定要件。如果上
訴理由狀並未依據卷內訴訟資料，具體指摘原判決不適用何種法則或如何適用不當，
或所指摘原判決違法情事，顯與法律規定得為第三審上訴理由之違法情形，不相適合
時，均應認其上訴為違背法律上之程式，予以駁回。本件原判決撤銷第一審判決關於
意圖販賣而持有第二級毒品部分，改判仍論處上訴人甲○○意圖販賣而持有第二級毒
品（累犯）罪刑（處有期徒刑六年六月，上訴人被訴轉讓第一級毒品及意圖販賣而持
有第一級毒品部分，經第一審諭知均無罪，未據檢察官上訴已確定）。上訴人之上訴
意旨略稱：（一）原判決僅認定：「甲○○明知安非他命係第二級毒品，竟於不詳時
地，以不詳之價格，向不詳姓名人士，購入大量之安非他命後，竟意圖販賣而持有第
二級毒品安非他命九包」，並未認定上訴人究係自何時起萌生販賣意圖，復未說明為
此認定所憑之證據，有理由不備及未詳載犯罪事實之違法。（二）原判決雖認定：「
上訴人嗣於民國九十一年三月三十日晚十時許，意圖販賣而以其所有之黑色皮包帶
安非他命至新竹市○○路一六０巷八號四樓彭正偉住處欲聯繫販售事宜，於翌（三十
一）日上午二時四十分許準備離去之際，在新竹市○○路一六０巷口，經警盤查當場
起獲」，惟並未說明為此認定所憑之證據，自屬判決理由不備。（三）縱令上訴人辯
稱大量施用安非他命云云，不足採信，及本案查扣之安非他命非僅供上訴人施用。惟
持有大量安非他命，亦非不得用以屯積備用或饋贈他人，此與意圖販賣而持有安非他
命之待證事實，並非完全適合，原判決僅以上訴人持有扣案純度甚高之大量安非他命
，及該安非他命應非僅供上訴人施用，即遽認上訴人有販賣意圖，有認定事實與所採
證據不相適合之違法。（四）上訴人業已供稱：「一次購買三兩安非他命僅需（新臺
幣【下同】五萬元，比分次購買每兩需二萬元，價格較省」，原判決認定上訴人不可
能一次購買扣案之安非他命屯積，自屬臆測，於證據法則有違。又原判決採納證人彭
正偉在警訊證稱：「被告（指上訴人）偶至我住處連絡買主」，為上訴人持有扣案毒
品，顯然意供販賣之不利認定，惟上訴人聲請傳訊彭正偉作證，雖經上訴審囑託臺灣
新竹地方法院訊問及原審傳喚無著，惟並未拘提彭正偉到案，以查明上訴人於何時、
如何聯絡買主，自有應於審判期日調查之證據未予調查之違法。（五）證人彭正偉之
警局證言，未命其具結，依刑事訴訟法第一百五十八條之三規定，無證據能力。（六
）本案雖查獲分裝袋三十個、電子磅秤一個。惟上訴人在審理中已供稱：所安非他
命係剛向藥頭購入。則原判決認定上訴人身大量安非他命外出，係意圖販售云云，
自屬臆測。而分裝袋可能係上訴人為帶方便而備以分裝安非他命所用，電子磅秤亦
有可能係防所購安非他命重量不足所用，據之均不足以認定上訴人確有販賣意圖，原
判決執上開證據，認定上訴人係意圖販賣而持有第二級毒品安非他命，有證據上理由
矛盾之違法云云。
惟查原判決依憑上訴人供認扣案之安非他命、分裝袋、電子磅秤均屬其所有等語、證
人葉高偉、張文濱、彭正偉之證述、扣案之白色結晶體送鑑驗結果，經開拆檢視計九
包，實際總毛重為一一二．一二公克，總淨重一０五．九四公克，共取０．三一公克
供鑑驗，總餘一０五．六三公克，均經檢出第二級毒品安非他命成分，純度為九十六
．九% ，有內政部警政署刑事警察局九十一年四月十五日刑鑑字第０九一００七七一
五二號鑑驗通知書一份在卷為憑及扣案之分裝袋三十個、電子磅秤一台等證據資料，
認定上訴人有其事實欄所載之犯行，已於理由內詳敘其調查證據之結果及取捨證據認
定之理由。並就上訴人否認犯罪，辯稱：扣案之安非他命均係供其自己施用云云，認
非可採，予以指駁。復列舉理由，說明上訴人隨身帶安非他命一百零五點九四公克
、分裝袋三十個、電子磅秤一台，乃意圖販賣安非他命。就形式上觀察，原判決並無
理由不備、應於審判期日調查之證據未予調查、證據上理由矛盾或採證違背證據法則
等違背法令之情形。至於原判決雖未明確認定上訴人自何時起萌生販賣安非他命之意
圖，惟犯罪之時間，除有特殊情形外，並非構成犯罪事實之要素，有罪判決書關於犯
罪時間之記載，旨在辨別犯罪之個別性，故依訴訟資料所為之記載，若已達於可得確
定之程度者，即無礙於犯罪個別性之辨別，自不生違背法律之問題。依原判決事實認
定：「甲○○明知安非他命係第二級毒品，竟於不詳時地，以不詳之價格，向不詳姓
名人士，購入大量之安非他命後，意圖販賣而持有安非他命九包（送鑑定經開拆檢視
共九包，毛重共計一一二．一二公克，淨重共計一０五．九四公克，驗餘剩一０五．
六三公克）。嗣於九十一年三月三十日晚上十時許，意圖販賣而以其所有之黑色皮包
帶前開安非他命至新竹市○○路一六０巷八號四樓彭正偉住處欲聯繫販售事宜，而
於翌（三十一）日上午二時四十分許準備離去之際，在新竹市○○路一六０巷口，經
警當場查獲」，則上訴人販賣安非他命之意圖，顯係萌生於販入扣案安非他命之後，
及九十一年三月三十日之前。該犯罪時間既可得而確定，自未違法。上訴意旨（一）
執此指摘原判決未詳載犯罪事實，顯非適法之第三審上訴理由。再依原判決理由說明
係依憑上訴人供認扣案之安非他命、分裝袋、電子磅秤均屬其所有及在警訊與偵查中
均否認施用第二級毒品等語、證人葉高偉、張文濱、彭正偉之證述、扣案之白色結晶
體送鑑驗結果，均檢出第二級毒品安非他命成分，純度為九十六．九%，有內政部警
政署刑事警察局九十一年四月十五日刑鑑字第０九一００七七一五二號鑑驗通知書一
份在卷可按及扣案之分裝袋三十個、電子磅秤一台等證據資料，與上訴人為警查獲時
，除持有數量龐大共計淨重一百零五點九四公克之安非他命外，並隨身帶電子磅秤
一台及分裝袋三十個，如僅供己施用，僅需要帶少量，當無必要帶如此大量之安
非他命及電子磅秤、分裝塑膠袋外出之理。足認該大量之安非他命、電子磅秤及分裝
袋，應係上訴人尋得買主後，備供分裝毒品、秤量重量所用之工具，其帶大量之安
非他命毒品、電子磅秤及分裝塑膠袋外出，應係基於意圖販賣而帶前開物品外出，
尋找買主等間接證據，相互印證，認定上訴人確係意圖販賣而持有扣案之安非他命，
乃事實審法院無違於證據法則之採證認事自由判斷職權之合法行使，與所依憑之證據
資料內容，既未牴觸，亦非祇以臆測之詞推定上訴人犯罪，更非僅以上開間接證據，
遽為不利於上訴人之認定。上訴意旨（一）、（三）、（四）、（六）執之分別指摘
原判決理由不備、證據上理由矛盾、以臆測之詞作為判決基礎有違證據法則云云，俱
不足以辨識原判決已具備違背法令之形式要件。又原判決係採納證人彭正偉於九十一
年四月十二日在警局證稱：「他（指上訴人）偶而會到我住處逗留聯絡買主」（見偵
查卷第五六頁），作為認定上訴人持有扣案安非他命係意圖販賣之證據資料之一。上
訴意旨（二）置原判決理由內已詳予說明之事項於不顧，徒憑己見，任指原判決理由
不備，自非依據卷內資料而為主張。次查上訴人於原審雖曾聲請傳喚證人彭正偉到庭
作證，惟證人彭正偉於上訴審囑託臺灣新竹地方法院訊問時，已經傳拘無著，有臺灣
新竹地方法院九十二年九月十八日新院昭刑厚９２助１９字第二九二四七號函暨所附
該院九十二年度助字第一九號卷宗影本在卷可按（見上訴卷第九二頁至第一０一頁）
，原審依上訴人之聲請一再傳喚，亦不到庭，有送達證書附卷足稽（見原審卷第五三
頁、第九九頁、第一四四頁）。而原審法院審判長於審判期日，就上訴人犯罪事實為
詢問之前，詢問上訴人及其選任辯護人：「尚有證據請求調查﹖」，渠等又均答稱：
「沒有」（見原審卷第一五五頁、第一五六頁）。上訴意旨（四）至法律審之本院始
又另執此指摘原審證據調查未盡，自非合法。至於證人彭正偉前開證述，雖係在警局
詢問時所為，惟其係在九十一年四月十二日作證，該時間顯在九十二年一月十四日修
正刑事訴訟法第一百五十八條之三，於九十二年九月一日施行之前，依刑事訴訟法施
行法第七條之三但書規定：「修正刑事訴訟法施行前已依法定程序進行之訴訟程序，
其效力不受影響」，則證人彭正偉既依作證當時之法定程序，在警局詢問時作證，其
證言之證據能力，自不受九十二年九月一日始施行之修正後刑事訴訟法第一百五十八
條之三的影響。上訴意旨（五）執此指摘原判決採證違法，顯屬誤會。綜上所論，本
件上訴違背法律上之程式，應予駁回。
據上論結，應依刑事訴訟法第三百九十五條前段，判決如主文。
中　　　華　　　民　　　國　　九十三　　年　　　八　　　月　　 十二 　　日
                              最高法院刑事第一庭
                                  審判長法官  施　文　仁
                                        法官  林　永　茂
                                        法官  蕭　仰　歸
                                        法官  林　茂　雄
                                        法官  呂　永　福
      右正本證明與原本無異
                                              書  記  官
中　　　華　　　民　　　國　　九十三　　年　　　八　　　月　　 十八 　　日
                                                                        Ｖ
